臺灣花蓮地方法院刑事判決　　　　　　　 100年度訴字第98號
公　訴　人　臺灣花蓮地方法院檢察署檢察官
被　　　告　吳清鴻
指定辯護人　張秉正律師
上列被告因違反毒品危害防制條例案件，經檢察官提起公訴（10
0 年度偵字第752 號），本院判決如下：
    主  文
吳清鴻犯如附表所示之罪，均累犯，各處如附表所示之刑。應執
行有期徒刑貳年陸月，扣案之行動電話壹支（不含SIM 卡）、夾
子壹支、夾鏈袋貳拾壹個，以及未扣案之犯販賣第二級毒品罪所
得共新臺幣肆仟玖佰元，均沒收之，未扣案之犯販賣第二級毒品
罪所得共新臺幣肆仟玖佰元，如全部或一部不能沒收時，以其財
產抵償之。
    事  實
一、吳清鴻前：（一）於民國81年間，因違反麻醉藥品管理條例
    案件，經本院以81年度訴字第40號判決判處有期徒刑7 月確
    定；復因違反麻醉藥品管理條例共2 罪，經本院以81年度訴
    字第349 號判決各判處有期徒刑10月、5 年6 月，並定其應
    執行有期徒刑6 年確定；上開有期徒刑7 月、6 年接續執行
    ，於84年4 月13日縮短刑期假釋出監；（二）又因違反麻醉
    藥品管理條例共2 罪，分別經本院以85年度訴字第388 號判
    決判處有期徒刑7 月、5 年5 月確定；另因違反電信法案件
    ，經本院以86年度易字第907 號判決判處有期徒刑6 月確定
    ；上開（二）部分所示3 罪，經本院裁定定其應執行有期徒
    刑6 年2 月；另因違反麻醉藥品管理條例案件，經本院以86
    年度第1211號判決判處有期徒刑8 月確定；該有期徒刑8 月
    與前述應執行之有期徒刑6 年2 月及（一）所示假釋經撤銷
    後應執行之殘刑3 年10月4 日接續執行，於92年4 月15日縮
    短刑期假釋出監；（三）其因於假釋期間，犯施用毒品案件
    ，經撤銷假釋，前揭各罪，除有期徒刑5 年6 月、5 年5 月
    等部分外，均經本院以96年度聲減字第295 號裁定減刑，並
    就減刑及未減刑之各罪，分別定其應執行之刑，各應執行之
    刑接續執行後，於98年1 月7 日執行完畢。
二、吳清鴻明知安非他命屬於毒品危害防制條例第2 條所列管之
    第二級毒品，不得非法販賣及持有，仍意圖營利，基於販賣
    第二級毒品安非他命之犯意：
（一）經游智弘於99年6 、7 月間某日，撥打登記為鄭正雄所有
      ，由吳清鴻使用之門號0000000000號行動電話，與吳清鴻
      相約在於花蓮縣花蓮市○○路果菜市場前見面，俟2 人見
      面後，游智弘表示購買安非他命，吳清鴻隨即前往花蓮縣
      花蓮市火車站附近某處，向真實姓名年籍均不詳之中年男
      子，以新臺幣（下同）1,800 元之代價販入安非他命約0.
      8 公克，復行返回上開市場，以1,900 元之價格，將該等
      安非他命出售交付游智弘。
（二）經詹閎茗於99年9 月11日上午2 時10分46秒許，使用門號
      0000000000號行動電話，撥打上開門號0000000000號行動
      電話，向吳清鴻表示購買安非他命，吳清鴻隨即在花蓮縣
      花蓮市○○街82號住處後門，以500 元之價格，販賣安非
      他命約0.2 公克與詹閎茗。
（三）經吳清鴻於99年9 月28日凌晨1 時8 分28秒許，使用門號
      0000000000號行動電話與詹閎茗通話，相約交付安非他命
      之地點後，吳清鴻隨即在花蓮縣花蓮市○○街82號住處後
      門，以500 元之價格，販賣安非他命約0.2 公克與詹閎茗
      。
（四）經潘小萍於99年9 月29日下午2 時44分31秒許，使用門號
      0000000000號行動電話，撥打門號0000000000號行動電話
      聯絡吳清鴻，表示購買安非他命，吳清鴻隨即在花蓮縣花
      蓮市○○街82號住處前，以2,000 元之價格，販賣安非他
      命約0.8 公克與潘小萍。嗣經警方對於前揭門號00000000
      00號行動電話執行通訊監察，因而循線查獲上情。
二、案經花蓮縣警察局鳳林分局報告臺灣花蓮地方法院檢察署檢
    察官偵查起訴。
    理  由
壹、證據能力部分：
    按被告以外之人於審判外之陳述，雖不符刑事訴訟法第159
    條之1 至第159 條之4 之規定，而經當事人於審判程序同意
    作為證據，法院審酌該言詞陳述或書面陳述作成時之情況，
    認為適當者，亦得為證據。當事人、代理人或辯護人於法院
    調查時知有第159 條第1 項不得為證據之情形，而未於言詞
    辯論終結前聲明異議者，視為有前項之同意，同法第159 條
    之5 第1 項、第2 項定有明文。立法意旨在於傳聞證據未經
    當事人之反對詰問予以核實，原則上先予排除，惟若當事人
    已放棄反對詰問權，於審判程序中表明同意該等傳聞證據可
    作為證據，基於尊重當事人對傳聞證據之處分權，及證據資
    料愈豐富，愈有助於真實發見之理念，且強化言詞辯論主義
    ，使訴訟程序得以順暢進行，上開傳聞證據亦均具有證據能
    力。查本案據以認定被告吳清鴻犯罪事實存否之被告以外之
    人之言詞或書面陳述，被告、辯護人及檢察官於本院審理時
    ，或均同意作為證據，或於本院言詞辯論終結前，均未聲明
    異議，而本院審酌該言詞陳述及書面陳述作成之情況，未見
    有何不適當之情形，故依前開規定，均得為證據。
貳、實體部分：
一、上開犯罪事實，業據被告吳清鴻於偵查及本院審理中坦承不
    諱（見100 年度偵字第752 號偵查卷第8 至10頁，本院卷第
    20、60至61頁），核與證人游智弘、詹閎茗、潘小萍等人各
    於警詢、偵查中所證情節相符（分別見100 年度他字第113
    號偵查卷第14至15、39、45至47、55頁）；此外，並有門號
    0000000000號行動電話通聯調閱查詢單、通訊監察書及譯文
    在卷足憑，尚有扣案行動電話1 具、夾子1 支、夾鏈袋21個
    等物可資佐證，足認被告之自白核與事實相符。從而，本件
    事證明確，被告上開犯行，堪予認定，應依法論科。
二、查毒品危害防制條例第2 條所列管之第二級毒品，不得非法
    販賣及持有。核被告吳清鴻所為，係犯毒品危害防制條例第
    4 條第2 項之販賣第二級毒品罪。其先後販賣安非他命4 次
    ，所犯販賣第二級毒品共4 罪，犯意各別、時間有異，應予
    分論併罰。再被告有如事實欄一所載之前科及執行紀錄，有
    臺灣高等法院被告前案紀錄表在卷可參，其所受有期徒刑執
    行完畢後，5 年以內故意再犯本件有期徒刑以上之各罪，均
    為累犯，除無期徒刑部分不得加重外，應依刑法第47條第1
    項規定，分別加重其刑。被告於偵查及審判中均自白，所犯
    販賣第二級毒品共4 罪，均應依毒品危害防制條例第17條第
    2 項規定，各減輕其刑，除有期徒刑部分外，則先加後減之
    。又毒品危害防制條例第4 條第2 項之販賣第二級毒品罪所
    定之法定本刑，為無期徒刑或7 年以上有期徒刑，然同為販
    賣第二級毒品之人，其原因動機不一，犯罪情節未必盡同，
    或有大盤毒梟者，或有中、小盤之分，吸毒者友儕間互通有
    無而僅賺取些微價差或量差者亦有之，各類販賣行為所造成
    危害社會之程度自屬有異，法律科處此類犯罪，所設之法定
    本刑卻同為「無期徒刑或7 年以上有期徒刑」，不可謂不重
    。於此情形，倘依其情狀處以較輕之徒刑，即足以懲儆，並
    可達防衛社會之目的者，自非不可依客觀之犯行與主觀之惡
    性二者加以考量其情狀，是否有可憫恕之處，適用刑法第59
    條之規定酌量減輕其刑，期使個案裁判之量刑，能斟酌至當
    ，符合比例原則。本案被告各次販賣第二級毒品之數量屬微
    ，從中獲取之利益亦非龐大，其犯罪情節要非可與大盤毒梟
    者等同併論，倘予以宣告法定最低度刑期或經依毒品危害防
    制條例第17條第2 項規定減輕後之最低刑度，均殊嫌過重，
    難謂符合罪刑相當性及比例原則，更無從與大盤毒梟之惡行
    有所區隔，客觀上足以引起一般之同情，其販賣第二級毒品
    之犯罪情狀尚有可憫之處，爰依刑法第59條規定，就其所犯
    販賣第二級毒品罪共4 罪，均酌量減輕其刑，並依法遞減之
    。
三、爰審酌被告吳清鴻無視毒品對社會秩序及國民健康危害至鉅
    ，嚴重影響社會治安，猶藉販賣毒品牟利，易肇生施用毒品
    者依賴毒品，戕害身心健康，更有滋生其他犯罪之可能；惟
    考量其犯後自始即坦承犯行，態度良好，兼衡其犯罪情節、
    生活狀況、智識程度，各次犯罪獲利分有高低等一切情狀，
    各量處如主文所示之刑並定其應執行之刑。被告4 次販賣第
    二級毒品期間，均係使用門號0000000000號行動電話與購買
    毒品之人聯絡，該門號申請人為鄭正雄，被告僅係於取得該
    非其所有之門號SIM 卡後，插置在所有業經扣案之行動電話
    內使用等情，業據被告於本院審理期間供陳明確（參本院卷
    第20、59頁），並有上開門號之通聯調閱查詢單以及被告於
    如事實欄二（二）至（四）所示犯罪時間，與各該購毒者間
    之對話譯文在卷可佐；復據被告於本院審理時供陳：扣案物
    品中，分裝器1 支、酒精燈1 組、殘渣袋1 個等物，係伊施
    用毒品所用；另伊所有夾子1 支、夾鏈袋21個則係供販毒之
    用等語明確（參本院卷第59頁），而此確與施用毒品、販賣
    毒品等行為可能使用物品之常情無悖；是以，扣案之行動電
    話1 支（不含SIM 卡）、夾子1 支、夾鏈袋21個，均為被告
    所有犯本案販賣第二級毒品各罪所用之物；被告分別向游智
    弘、潘小萍收取之價金各1,900 元、2,000 元，以及先後2
    次各向詹閎茗收取之價金500 元，雖未扣案，然為渠犯販賣
    第二級毒品罪所得，均應依毒品危害防制條例第19條第1 項
    規定，宣告沒收之；販賣第二級毒品所得各1,900 元、 500
    元、500 元、2,000 元，如全部或一部不能沒收時，則應以
    其財產抵償之。至門號0000000000號SIM 卡，既非被告所有
    ，自不能依毒品危害防制條例第19條第1 項規定，宣告沒收
    及追徵其價額（最高法院96年度台上字第7069號判決意旨參
    照）。而扣案之分裝器1 支、酒精燈1 組、殘渣袋1 個等物
    ，因據被告供陳係其施用毒品所用之物，又無證據證明與本
    案被告販賣第二級毒品有何關聯性，爰不另為沒收銷燬或沒
    收之諭知。
據上論斷，應依刑事訴訟法第299 條第1 項前段，毒品危害防制
條例第4 條第2 項、第17條第2 項、第19條第1 項，刑法第11條
、第47條第1 項前段、第59條、第51條第5 款、第9 款，判決如
主文。
本案經檢察官陳鴻濤到庭執行職務。
中    華    民    國  100     年    5     月    27    日
                  刑事第四庭  審判長  法  官  陳月雯
                                      法  官  曹庭毓
                                      法  官  戴韻玲
以上正本證明與原本無異。
如不服本判決應於收受送達後10日內向本院提出上訴書狀，並應
敘述具體理由。其未敘述上訴理由者，應於上訴期間屆滿後20日
內向本院補提理由書(均須按他造當事人之人數附繕本)「切勿逕
送上級法院」。
中    華    民    國   100    年    5     月    27    日
                                      書記官
附錄法條：
毒品危害防制條例第4 條第2 項
製造、運輸、販賣第二級毒品者，處無期徒刑或7 年以上有期徒
刑，得併科新臺幣1,000 萬元以下罰金。
附表
┌──┬────────┬───────┬─────────────────────────────┐
│編號│犯罪事實        │罪名          │宣告刑                                                    │
├──┼────────┼───────┼─────────────────────────────┤
│1   │如事實欄二（一）│販賣第二級毒品│處有期徒刑貳年。扣案之行動電話壹支（不含SIM 卡）、夾子壹支│
│    │                │              │、夾鏈袋貳拾壹個，以及未扣案之犯販賣第二級毒品罪所得新臺幣│
│    │                │              │壹仟玖佰元，均沒收之，未扣案之犯販賣第二級毒品罪所得新臺幣│
│    │                │              │壹仟玖佰元，如全部或一部不能沒收時，以其財產抵償之。      │
├──┼────────┼───────┼─────────────────────────────┤
│2   │如事實欄二（二）│販賣第二級毒品│處有期徒刑壹年拾月。扣案之行動電話壹支（不含SIM 卡）、夾子│
│    │                │              │壹支、夾鏈袋貳拾壹個，以及未扣案之犯販賣第二級毒品罪所得新│
│    │                │              │臺幣伍佰元，均沒收之，未扣案之犯販賣第二級毒品罪所得新臺幣│
│    │                │              │伍佰元，如全部或一部不能沒收時，以其財產抵償之。          │
├──┼────────┼───────┼─────────────────────────────┤
│3   │如事實欄二（三）│販賣第二級毒品│處有期徒刑壹年拾月。扣案之行動電話壹支（不含SIM 卡）、夾子│
│    │                │              │壹支、夾鏈袋貳拾壹個，以及未扣案之犯販賣第二級毒品罪所得新│
│    │                │              │臺幣伍佰元，均沒收之，未扣案之犯販賣第二級毒品罪所得新臺幣│
│    │                │              │伍佰元，如全部或一部不能沒收時，以其財產抵償之。          │
├──┼────────┼───────┼─────────────────────────────┤
│4   │如事實欄二（四）│販賣第二級毒品│處有期徒刑貳年。扣案之行動電話壹支（不含SIM 卡）、夾子壹支│
│    │                │              │、夾鏈袋貳拾壹個，以及未扣案之犯販賣第二級毒品罪所得新臺幣│
│    │                │              │貳仟元，均沒收之，未扣案之犯販賣第二級毒品罪所得新臺幣貳仟│
│    │                │              │元，如全部或一部不能沒收時，以其財產抵償之。              │
└──┴────────┴───────┴─────────────────────────────┘